臺灣臺中地方法院刑事判決　　　　　　　100年度訴字第154號
公　訴　人　臺灣臺中地方法院檢察署檢察官
被　　　告　謝鎮鴻
上列被告因誣告等案件，經檢察官提起公訴（99年度偵字第2814
5號）及移送併辦（臺灣板橋地方法院檢察署100年度偵字第1883
號），被告於準備程序中就被訴事實為有罪之陳述，經告以簡式
審判之旨，並聽取意見後，本院合議庭裁定由受命法官獨任進行
簡式審判程序，判決如下：
    主    文
謝鎮鴻教唆意圖他人受刑事處分，向該管公務員誣告，累犯，處
有期徒刑拾月。
    犯罪事實
一、謝鎮鴻前民國92年間，因違反槍砲彈藥刀械管制條例，經臺
    灣板橋地方法院以93年度訴字第2234號判處有期徒刑8月；
    另因連續施用第一、二級毒品案件，經臺灣板橋地方法院以
    93年度訴字第67號分別判處有期徒刑8月、9月確定；又於93
    年間，因違反槍砲彈藥刀械管制條例，經臺灣高等法院以95
    年度上訴字第1780號判處有期徒刑1年6月確定，嗣上開4罪
    經分別減為有期徒刑4月、4月、4月又15日、9月，並定應執
    行刑為有期徒刑1年8月，於96年7月15日執行完畢。詎仍不
    知悔改，謝鎮鴻及友人黃文政於98年9月19日下午4時50分許
    （所犯誣告罪與偽證罪部分，業經臺灣宜蘭地方法院以100
    年度訴字第26號分別判處有期徒刑5月、5月，應執行有期徒
    刑8月確定），因施用毒品案件，為前臺北縣政府警察局（
    現改制為新北市政府警察局，下同）查獲，於警方追查謝鎮
    鴻、黃文政之毒品來源時，謝鎮鴻、黃文政均明知未曾向潘
    仁益購買毒品，然因其先前與潘仁益有所嫌隙，竟基於教唆
    誣告、教唆偽證及偽證之犯意，先於98年9月19日，在新北
    市政府警察局板橋分局，教唆本無誣告犯意之黃文政檢舉潘
    仁益販賣毒品，意圖使潘仁益受刑事處分，以此方法誣指潘
    仁益涉有毒品危害防制條例罪嫌，黃文政遂於同日晚間11時
    10分許，以代號「A1」之身分在新北市政府警察局板橋分局
    後埔派出所向承辦員警誣指「共向潘仁益買過二次毒品，第
    一次是98年9月8日三峽恩主公醫院附近向他買安非他命1包
    新臺幣（下同）1千元。第二次是98年9月12日在三峽恩主公
    醫院附近向他購買海洛因毒品1包1千元」，警方即將潘仁益
    以涉嫌販賣毒品之罪名移送臺灣板橋地方法院檢察署以98年
    度偵字第26210號案件（下稱上開偵查案件）偵辦。嗣謝鎮
    鴻為達其誣告之目的，竟於上開偵查案件偵查中，教唆本無
    偽證犯意之黃文政指證潘仁益販賣毒品，使黃文政基於偽證
    之犯意，於上開偵查案件於98年10月12日開庭時，以證人身
    分供前具結後，在潘仁益涉嫌毒品危害防制條例而與案情有
    關係之重要事項虛偽證述：「其乃透過謝鎮鴻介紹而與潘仁
    益認識，謝鎮鴻有說可以直接打電話跟潘仁益買毒品，因此
    其將潘仁益的手機輸入在其手機內，大約9月時在恩主公醫
    院，以現金1000元購買海洛因1小包，也有在大約上開相同
    時間與地點跟潘仁益購買安非他命」等語；而謝鎮鴻並於99
    年1月15日偵查時，以證人身分供前具結後而虛偽證稱：「
    98年8月底在潘仁益住處被查獲海洛因約5、6包，也有安非
    他命約1、2包，之後再回到潘仁益住處要拿回伊的衣服，被
    查獲當日因為該處都被搜得亂七八糟，整個都被搜過了，有
    搜天花板、衣服、連床都掀起來了，並沒有毒品還放在該處
    沒被搜到，因此潘仁益被查獲的東西不可能是伊的」等語，
    及於99年1月19日偵查時，以證人身分供前具結後而虛偽證
    稱：「8月底在三峽復興路被查獲後，就只去過2、3次而已
    ，是去那裡拿衣服，潘仁益被查獲時的毒品不是伊前次被查
    獲沒有扣而留下的，因為該處空間不大，不可能沒有找到毒
    品，並無在被查獲後又返回該處放置毒品栽贓」等與事實相
    悖之虛偽陳述，足以影響刑事裁判結果之正確性。嗣上開偵
    查案件經臺灣板橋地方法院以潘仁益涉嫌販賣毒品罪提起公
    訴，由臺灣板橋地方法院以99年度訴字第753號案件審理（
    下稱上開審理案件），迄99年8月18日上午9時30分，謝鎮鴻
    以證人身分作證時，坦承其為陷害潘仁益而教唆黃文政誣告
    、偽證，並坦承其在偵查中所為前揭證述為不實等語，而上
    開審理案件即經臺灣板橋地方法院於99年9月13日判決潘仁
    益無罪確定。
二、案經臺灣板橋地方法院檢察署檢察官自動檢舉簽分偵辦後呈
    請臺灣高等法院檢察署檢察長令轉臺灣臺中地方法院檢察署
    檢察官偵查起訴及移送併辦。
    理    由
一、訊據被告謝鎮鴻對於前揭犯罪事實供承不諱，核與同案被告
    黃文政證述情節相符，復有代號「A1」之檢舉筆錄、臺灣板
    橋地方法院檢察署98年度偵字第26210號案件於98年10月12
    日、99年1月15日及99年1月19日偵訊筆錄、證人結文、臺灣
    板橋地方法院99年度訴字第753號案件於99年8月18日審理筆
    錄及被害人潘仁益被訴販賣毒品案件全卷足憑。被告自白核
    與事實相符，應為真實。是本案事證已臻明確，被告犯行堪
    可認定，應依法論科。
二、按刑法上之偽證罪，為形式犯，不以結果之發生為要件，一
    有偽證行為，無論當事人是否因而受有利或不利之判決，均
    不影響其犯罪之成立；而該罪所謂於案情有重要關係之事項
    ，則指該事項之有無，足以影響於裁判之結果者而言（最高
    法院71年臺上字第8127號判例足資參照）。核被告謝鎮鴻教
    唆黃文政誣告潘仁益部分，係教唆他人犯刑法第169條第1項
    之誣告罪；其教唆黃文政偽證部分，係教唆他人犯刑法第
    168條之偽證罪；其於板橋地檢署檢察官偵查時供前具結，
    而就於案情有重要關係之事項，為虛偽陳述部分，則犯刑法
    第168條之偽證罪。又偽證罪所侵害之法益係國家之審判權
    ，故對於同一訴訟案件，證人縱使先後多次具結而為虛偽之
    陳述，因所侵害國家審判權之法益單一，自僅成立單一之偽
    證罪而不成立連續犯（最高法院89年度臺上字第7591號判決
    意旨參照），本案被告謝鎮鴻以證人身分，先後2次於偵查
    中，供前具結後而就與案情有重要關係之事項虛偽陳述，依
    上開說明，僅成立一偽證罪。再按刑法廢除牽連犯後，行為
    人之數舉動所侵害之數罪具有保護同一法益之情形，及行為
    人為完成某一主要犯罪行為，而在先前準備階段觸犯犯罪，
    或犯罪後為保全犯罪成果觸犯犯罪之情形，其行為在自然上
    並非完全一致，然前後仍有部分合致，且犯罪目的單一，依
    一般社會觀念，認應評價為一罪方符合刑罰原則，如予數罪
    併罰，反有過度之疑，與人民法律感情亦未契合。（最高法
    院97年度臺上字第1880號判決可參）。被告謝鎮鴻教唆同案
    被告黃文政偽證及其本身亦做偽證之目的係在使同案被告誣
    告被害人潘仁益販賣毒品之行為，以達其誣告之目的，於檢
    察官以其及同案被告黃文政為證人傳訊時，再為虛偽之證詞
    。則被告謝鎮鴻前後所為，均係以為誣陷被害人潘仁益受刑
    事處罰為目的，其主要之犯罪行為為誣告行為，其事後為保
    全誣告罪之犯罪成果，始再犯教唆偽證及偽證罪，是該教唆
    誣告罪、教唆偽證罪及偽證罪因果事實彼此相互連結且具有
    方法目的、原因結果或持續複製關係，亦即有不可分離之直
    接密切關係，且犯罪目的單一（最高法院99年度臺上字第60
    71號判決足資參照）。揆之上開意旨，在社會經驗認知上，
    被告所犯上開教唆誣告、教唆偽證、偽證行為，應被評價為
    一行為，方符刑罰原則。從而，被告係一行為同時觸犯上開
    三罪名，為想像競合犯，應依刑法第55條前段規定，應從一
    情節較重之教唆他人犯誣告罪論處。而被告教唆他人犯誣告
    罪部分，依刑法第29條之規定，依其所教唆之誣告罪之罪刑
    處罰之。檢察官雖未就被告教唆誣告部分併為起訴，然此部
    分與檢察官起訴之犯罪事實既有想像競合之裁判上一罪之關
    係，為起訴效力之所及，自為本院審理之範圍；又檢察官移
    送併辦部分與起訴部分為事實上一罪之關係，亦應由本院併
    予審理，均附此說明。另被告於教唆同案被告黃文政誣告、
    偽證，及其於偵查中偽證被害人潘仁益販賣毒品之案件裁判
    確定前，即於上開審理案件審理時自白其教唆誣告、偽證及
    偽證犯行，爰依刑法第172條之規定，減輕其刑。被告前於
    92年間，因違反槍砲彈藥刀械管制條例，經臺灣板橋地方法
    院以93年度訴字第2234號判處有期徒刑8月；另因連續施用
    第一、二級毒品案件，經臺灣板橋地方法院以93年度訴字第
    67號分別判處有期徒刑8月、9月確定；又於93年間，因違反
    槍砲彈藥刀械管制條例，經臺灣高等法院以95年度上訴字第
    1780號判處有期徒刑1年6月確定，嗣上開4罪經分別減為有
    期徒刑4月、4月、4月又15日、9月，並定應執行刑為有期徒
    刑1年8月，於96年7月15日執行完畢之事實，有臺灣高等法
    院被告前案紀錄表在卷可參，其受有期徒刑之執行完畢後，
    5年以內故意再犯本案有期徒刑以上之罪，為累犯，應依刑
    法第47條第1項之規定，加重其刑。被告上開犯行同時有加
    重及減輕之事由，應依刑法第71條第1項之規定，先加後減
    之。爰審酌被告謝鎮鴻因先前與被害人潘仁益有所嫌隙，竟
    教唆同案被告黃文政誣告被害人潘仁益販賣毒品，並教唆同
    案被告黃文政為偽證，且其身為證人，本均應誠實作證，竟
    亦於案情有重要關係之事項，具結後虛偽陳述，使被害人潘
    仁益陷於遭受販賣毒品之刑事訴追之危險，不僅妨害司法公
    正，且浪費司法資源，惡性非輕，惟念及被告犯後坦承犯行
    ，具有悔意，並考量其犯罪之動機、目的及手段等一切情狀
    ，量處如主文所示之刑。
據上論斷，依刑事訴訟法第273條之1第1項、第299條第1項前段
，刑法第29條、第168條、第169條第1項、第172條、第55條、第
47 條第1項，判決如主文。
案經檢察官張富鈞到庭執行職務。
中    華    民    國    100    年    3    月    17    日
                  刑事第八庭    法  官  李慧瑜
以上正本證明與原本無異。
如不服本判決應於收受判決後10日內向本院提出上訴書狀，並應
敘述具體理由；其未敘述上訴理由者，應於上訴期間屆滿後20日
內向本院補提理由書（均須按他造當事人之人數附繕本）「切勿
逕送上級法院」。
                                書記官  張雅慧
中    華    民    國    100    年    3    月    17    日
附錄本案論罪法條全文：
中華民國刑法第168條
（偽證罪）
於執行審判職務之公署審判時或於檢察官偵查時，證人、鑑定人
、通譯於案情有重要關係之事項，供前或供後具結，而為虛偽陳
述者，處7年以下有期徒刑。
中華民國刑法第169條
（誣告罪）
意圖他人受刑事或懲戒處分，向該管公務員誣告者，處7年以下
有期徒刑。
意圖他人受刑事或懲戒處分，而偽造、變造證據，或使用偽造、
變造之證據者，亦同。